【裁判字號】    93,訴緝,182
【裁判日期】    950929
【裁判案由】    偽造有價證券等
【裁判全文】
臺灣板橋地方法院刑事判決             93年度訴緝字第182號
公  訴  人  臺灣板橋地方法院檢察署檢察官
被      告  乙○○
                  （現另案在臺灣臺北監獄臺北分監執行中）
指定辯護人  本院公設辯護人吳天明
上列被告因偽造有價證券等案件，經檢察官提起公訴（91年度偵
字第9633號、91年度偵字第9635號），本院判決如下：
    主  文
乙○○意圖供行使之用，而偽造有價證券，累犯，處有期徒刑
年肆月。
支票壹紙（發票人：高建福、付款人：臺北國際商業銀行華江分
行、票號：QC0000000 號、帳號：00000-0-00號、到期日：88年
9 月20日、面額：新臺幣拾貳萬元）、上開支票背面偽造「劉進
誠」署押壹枚均沒收。
    事  實
一、乙○○前於民國82年間，因偽造有價證券及違反槍砲彈藥刀
    械管制條例案件，經臺灣桃園地方法院以81年度易字第2216
    號各判處有期徒刑5 年、10月，並定應執行有期徒刑5 年8
    月確定，於83年12月13日假釋出獄，旋於84年間因竊盜案件
    ，經臺灣高等法院判處有期徒刑5 月確定，並於84年7 月20
    日執行完畢，前開假釋經撤銷後，於85年9 月5 日入監執行
    殘刑，於87年7 月6 日縮短刑期假釋出監，付保護管束，並
    於88年6 月23日保護管束期滿執行完畢。詎其猶不知悔改，
    明知無償債能力，且資金已週轉不靈，竟意圖為供行使之用
    ，先於88年（起訴書及補充理由書均誤載為89年）8 月間某
    日，在不詳地點，未經高建福之同意，委由不知情的刻印業
    者偽刻「高建福」印章乙枚，以偽造高建福之名義，在發票
    人欄蓋印上開印文，簽發以臺北國際商業銀行華江分行為付
    款人、支票號碼QC0000000 號、發票日為88年9 月20日、面
    額為新臺幣（下同）12萬元、帳號：00000-0-00（以下簡稱
    系爭支票，起訴書誤載為：以臺北區中小企業銀行安樂分行
    為付款人、支票號碼QA0000000 號、發票日為88年9 月20日
    、面額10萬元，業經公訴人以補充理由書更正）之支票1 紙
    ，並於上開支票背面偽造「劉進城」署押1 枚，以表徵劉進
    城（現改名為丙○○）有成為該支票背書人之意思，足以生
    損害於劉進城。再於88年8 月初某日，持偽造之系爭支票，
    至臺北市○○市○○路712 號甲○○所開設的診所，向甲○○詐騙係丙○○委託伊調借現金10萬元，甲○○不知有詐，
    誤以該紙支票為真實，遂允借予現金並當場如數交付予乙○○。嗣於88年9 月13日，甲○○將系爭支票存入其所開設之
    新竹國際商業銀行迴龍分行帳戶內（帳號：00000000000 號
    ）託收，惟經該銀行通知系爭支票帳戶之戶名並非高建福，
    甲○○乃於同年9 月16日自該銀行將系爭支票領回，並向劉
    進城查詢上情，乙○○於詐得現款後亦未還款，始知該支票
    暨背書業經偽造及受騙情事。
二、案經甲○○訴請臺灣板橋地方法院檢察署檢察官偵查起訴。
    理  由
一、按刑事訴訟法第159 條第1 項雖規定，被告以外之人於審判
    外之言詞或書面陳述，除法律有規定外，不得作為證據。惟
    同法第159 條之5 第1 、2 項已規定，經當事人於審判程序
    同意作為證據，法院審酌該言詞陳述或書面陳述作成時之情
    況，認為適當者，亦得為證據。當事人、代理人或辯護人於
    法院調查證據時，知有第159 條第1 項不得為證據之情形，
    而未於言詞辯論終結前聲明異議者，視為有前項之同意（指
    同條第1 項之同意作為證據），此乃第159 條第1 項所容許
    ，得作為證據之例外規定之一。經查，本案被告乙○○、其
    指定辯護人及檢察官於言詞辯論終結前，均未就所調查之證
    據主張有刑事訴訟法第159 條第1 項不得為證據之情形，是
    本案經調查之證據均有證據能力，合先敘明。
二、訊據被告乙○○固坦承其有於88年間將系爭支票交付給告訴
    人甲○○收執，且確有自甲○○處收取10萬元，以及其未曾
    交付系爭支票予丙○○等情不諱，惟矢口否認有何偽造有價
    證券及偽造文書犯行，並於本院準備程序時辯稱：因為伊與
    丙○○一起陪同甲○○至高建福處收錢，當天伊就把從高建
    福那裡收到其中一張支票（即指以臺北區中小企業銀行安樂
    分行為付款人、支票號碼QA0000000 號、發票日為88年9 月
    20日、面額12萬元）交給丙○○，所以告訴人有交付系爭支
    票給伊，委託伊去向丙○○換回前述支票，但因當天丙○○
    不在，所以伊已將系爭支票交還予告訴人，系爭支票並非伊
    偽造，請求鈞院鑑定系爭支票的筆跡；又伊並未向告訴人借
    款，且從高建福處收錢回來之後的二、三天，告訴人也有領
    10 萬 元給伊，該筆錢是伊陪同告訴人去高建福索債之報酬
    ，並非伊以系爭支票調現取得的借款，且丙○○也有拿到報
    酬云云。經查：
(一)、系爭支票並非由高建福本人所簽發，業據證人高建福於另案
    審理時證述屬實（見臺灣高等法院90年度上易字第3117號刑
    事卷一第129 至130 頁）；且系爭支票所載支票存款帳號並
    非在台北國際商業銀行華江分行開立之支票存款戶乙節，且
    案外人高建福亦未曾在台北國際商業銀行華江分行開立任何
    帳戶乙節，有該分行92年4 月3 日北商銀華江（92）字第00
    029 號函、92年4 月10日北商銀華江（092） 字第00032 號
    函各1 紙存卷可考（見本院92年度訴字第562 號卷第79頁、
    第84頁）。據上，足證系爭支票確之簽發確係經人偽造無疑
    。另查，系爭支票背面所載背書人並非劉進誠本人簽名背書
    乙節，亦據證人丙○○於本院審理時證述明確（見本院卷二
    第58至59頁）；參以被告坦承證人丙○○從未交付系爭支票
    予伊，且事實上伊亦未曾將系爭支票交付予丙○○等情節屬
    實；又告訴人亦一再堅稱：系爭支票係由被告交付予伊，而
    並非丙○○所交付等語。據此可知，證人丙○○本人確實未
    經手過系爭支票，則其自無可能在系爭支票背面簽名「劉進
    誠」，足認該背書簽名確係經他人偽造無誤。又本院經被告
    辯護人聲請依職權將系爭支票送中央警察大學鑑定系爭支票
    上之手寫筆跡是否係由被告乙○○或告訴人甲○○所寫，該
    大學實施鑑定時，基於相同書寫時期之考慮，初步核對比較
    黃、曾兩人之所有可供比對字跡後，篩檢出筆運神態最相符
    之房屋租賃契約書作為進一步筆劃比對之對象，鑑定結果認
    為系爭支票的字跡與被告乙○○字跡特徵相符，此有中央警
    察大學於95年8 月2 日校鑑科字第0940005090號鑑定書1 份
    在卷足憑（參見本院93年度訴緝字第182 號卷二第157 至16
    2 頁），故系爭支票係由被告所偽造，應堪以認定。
(二)、上揭犯罪事實，業據告訴人於偵審中指訴歷歷，並於本院審
    理時以證人身分結後證述稱：伊是從被告那裡拿到系爭支票
    ，當時系爭支票已記載完全，支票背面也已經有書「劉進城
    」，被告說他需要錢，所以他在兌換日期的前一月，即88年
    8 月份親自拿到伊樹林診所給伊，要向伊借錢，伊至附近郵
    局領錢後交給被告10萬元，距離支票兌現日期不到一個月的
    利息2 萬元，後來伊將支票存入新竹商業銀行託收，銀行行
    員隔二、三天後告訴伊，並沒有系爭支票所載這個支票帳戶
    存在，所以沒有給伊退票通知單，而因系爭支票的背書人是
    「劉進城」，所以伊拿系爭支票去找丙○○，詢問他是否有
    託被告來跟伊調現，但丙○○否認，伊也有去找被告，但被
    告只有口頭承諾要處理都一直都沒有處理，之後伊想起系爭
    支票與伊之前給丙○○一張支票內容很像，發票日期及金額
    都一樣，所以我認為這張支票是被告拿來騙伊的等情節綦詳
    （見本院92年度訴字第562 號卷第59頁）；又訊據證人丙○○於本院審理時證稱：告訴人確有詢問伊是否有拿支票給被
    告，讓被告向告訴人週轉，伊有向告訴人表明並無此事等語
    （見同上本院卷第62頁）。另參酌告訴人確有於88年9 月13
    日，將系爭支票存入其所開設之新竹國際商業銀行迴龍分行
    帳戶內（帳號：0000000000 0號）託收，並於同年月16日領
    回系爭支票之事實，此有告訴人提出之上開銀行帳戶存摺託
    收明細1 紙附卷可考。雖被告辯稱：系爭支票係告訴人交付
    予伊，目的是為了委託伊以系爭支票向丙○○換回原由高建
    福本人簽發的同面額支票，但其於向丙○○換票未果後，有
    將系爭支票交還給告訴人，告訴人因而取得系爭支票云云。
    然而，倘若告訴人係意圖持偽造的系爭支票以詐騙丙○○交
    換上述同面額支票，則告訴人在取得被告未達成任務而交還
    的系爭支票後，焉有需將該紙偽造的系爭支票存入銀行帳戶
    託收之理？此舉不僅無法達到向丙○○索回支票的目的，亦
    無異於自曝系爭支票係經偽造之事實，是以，被告所辯顯不
    合邏輯，無可採信，由此益徵告訴人之指訴係有所憑據，並
    非子虛，應認系爭支票自始即係由被告交付予告訴人收執乙
    節無誤。
(三)、參以被告先係於89年4 月6 日檢察官偵訊時狡稱：高建福是
    甲○○的債務人，系爭支票是代書劉進城交給伊的，委託伊
    轉交予甲○○，說要向甲○○調現10萬元，劉進誠說票是高
    建福的，是劉進城要借的錢等語（見89年度偵字第5086號偵
    查卷第27頁反面、第28頁、第29頁）；其於91年1 月4 日臺
    灣高法院90年度上易字第3117號詐欺案件審理時仍辯稱：甲○○向高建福收錢回來有兩張支票，甲○○叫伊把其中一張
    支票給丙○○，當天丙○○在新莊新泰醫院吊點滴，我拿去
    醫院給他；劉代書告訴我說他缺錢，要我向甲○○調錢，故
    有拿一張支票給我，甲○○給我10萬元，我也有至丙○○家
    中把錢給丙○○；當時丙○○與告訴人間因為處理事情費用
    太高乙事，所以處得不好，而且丙○○剛出院，所以丙○○
    有透過伊向甲○○借錢等語（見上開臺灣高等法院卷第127
    至129 頁），惟此業經證人丙○○當庭駁斥上情，並證稱：
    甲○○向高建福收來的兩張支票中其中一張應該是甲○○直
    接給伊的；且我並沒有拿過支票給被告，被告也沒有拿十萬
    元給我，我如果要向曾壬借錢，直接向甲○○講就可以，並
    無必要透過被告，且我當時又不缺錢何必向甲○○借款，且
    由甲○○交給伊由高建福所簽發的那張支票（即指以臺北區
    中小企業銀行安樂分行為付款人、支票號碼QA0000000 號、
    發票日為88年9 月20日、面額12萬元），已存入我太太的帳
    戶內代收等語（見上開高院刑事卷第127 至131 頁），參以
    證人丙○○自甲○○處取得由高建福所簽發之上述支票1 紙
    ，早已於88年9 月17日存入潘碧紅於華南商業銀行帳戶內（
    帳號000-00-000000-0） ，並已於同年9 月20日提示兌現無
    訛，此有該帳戶之存款存摺支存明細及代收票據明細表、丙○○之身分證影本（配偶欄確係記載潘碧紅）各1 份在卷可
    稽（見上開高院卷一第145 至148 頁），故證人丙○○自告
    訴人處受領由高建福本人簽發之面額12萬元之支票，確已提
    示兌現無訛，足資佐證證人丙○○之上開證述非虛。而被告
    迄至91年1 月14日臺灣高等法院90年度上易字第3117號其被
    訴詐欺等案件審理時始提出一張其上記載由「甲○○」出具
    內容為「本人因氣不過劉代書之形為，所以拿了一張假的九
    月二十日高建福的票，託乙○○拿去與劉代書換回那張真的
    ，有事與黃先生無關」等字之小紙條1 紙（見上開高院卷一
    第163 頁反面，即被告於本案所提出之被證一），並陳稱：
    告訴人是在到基隆去向高建福收錢回來的第二天交給伊上開
    字條云云（見同上卷第153 至154 頁）；惟被告係於91年6
    月11日本案檢察官偵訊時才完全推翻前詞，坦承其於89年4
    月6 日偵訊時所為供述並非實在，且改口辯稱：伊於偵訊當
    時所述全都是甲○○叫伊這樣講的，因為丙○○代書幫甲○○賣房子虧損一千多萬元，故對丙○○不滿，支票是甲○○
    拿給伊，要伊轉交給丙○○，伊根本不知道是什麼事情，且
    甲○○於88年9 月初還寫給伊一張證明的紙條，由伊書寫紙
    條內容，並由甲○○本人簽名蓋印鑑章云云（見91年度偵字
    第9633號偵查卷第19頁反面、第20頁），並當庭再次提出上
    開小紙條（見同上偵查卷第22頁），以佐證其說詞。然查，
    告訴人陳稱：伊不記得有在上開紙條簽名蓋章，且伊有掉過
    一顆印章等語（見本院卷二第100 頁）；而倘若其果真有書
    立上開內容的紙條交給被告收執，而紙條內容明白指出其有
    自承偽造有價證券犯行，則告訴人並非至愚之人，告訴人若
    明知被告有上開紙條在手，衡情其焉會於89年3 月7 日即具
    狀對被告提出告訴，指控被告持偽造的系爭支票向其調借現
    金，而無所顧忌被告日後執此紙條以為抗辯時，將導致自身
    犯行曝露之理？又倘若被告早於88年9 月間即持有上述小紙
    條，則其明知告訴人已指控其涉犯偽造系爭支票之犯嫌，其
    焉會於臺灣高等法院審理前3 次出庭時均未曾提及有上開小
    紙條乙事，以澄清其所涉犯嫌，卻遲至91年1 月14 日 始提
    出之理？此均與常理不符。次查，經本院依職權將上開小紙
    條上之「甲○○」簽名字跡及印文亦一併送中央警察大學鑑
    定結果，除因該校目前儀器設備對於照相製版電腦刻印所製
    之仿刻印文與原印章印文尚難予以明確區辨，而對上開紙條
    之印文難予進行比對外，對於上開紙條上之簽名字跡發現出
    現多處之停頓點與重新落筆跡象，充份顯露出模仿書寫特徵
    與行為，且與供比對用之甲○○本人所簽的確定字跡之筆韻
    神態迥異，甲○○本人書寫「曾」字特徵為先豎後橫單一慣
    性，而該紙條上之「曾」字書寫乃先橫後豎，因此認定該紙
    條上受鑑定「甲○○」字跡與甲○○本人之簽名特徵不相符
    等情，此有同前之中央警察大學鑑定書1 份在卷足憑（參見
    本院93年度訴緝字第182 號卷二第157 至162 頁），據此可
    證告訴人並未出具上開紙條給被告。雖被告辯護人尚辯護稱
    ：上開小紙條上蓋印之「甲○○」印文，與告訴人於91年11
    月26日所提出之刑事聲請狀（附於91年度偵字第9633號偵查
    卷第36至38頁）上之「甲○○」印文，二者以肉眼觀之均極
    為相同，雖中央警察大學就此部分無法進行鑑定，然不能將
    此不利益歸屬被告負擔等語。然而，衡諸現今坊間刻印業者
    刻製印章多採以照相製版電腦刻印而成，被告自行委請不知
    情之業者仿刻與「甲○○」相同之印章印文並非難事，況系
    爭支票上之字跡業經鑑定與被告的字跡特徵相符，已如前述
    ，且被告自知身涉不法，拒不吐實交待系爭支票來源，以致
    一再虛構不同之情節，一下子諉稱受丙○○委託其持系爭支
    票向告訴人調現而持有系爭支票，一下又狡稱是受告訴人委
    託其持系爭支票向丙○○換回由高建福簽發的同面額支票，
    惟其前後迥異之說法，業經證實係被告臨訟虛捏之謊言，並
    不可採。故本院並非僅因印文無法鑑定乙節，遽為不利被告
    之認定，而係綜合上開諸多事證，參互勾稽，因此認定上開
    紙條上的內容全然係被告在本案東窗事發之後，為掩飾其犯
    行而自己虛捏偽造無誤。
(四)、再者，被告對於其於88年間究係因何故自告訴人處受領10萬
    元乙節，曾於91年8 月21日檢察官偵訊時陳稱：系爭支票是
    由甲○○交給伊，叫伊去向丙○○換回那張同面額的票（即
    前述票號QA0000000 號支票），去換票的報酬是10萬元，而
    因為伊未去與丙○○換票，所以告訴人向我索回10萬元云云
    （見91年度偵字第9635號偵查卷第32頁）。其於本院訊問時
    所卻改稱：該10萬元係伊陪同告訴人去高建福索債之報酬云
    云。是以，被告對於其自告訴人處受領10萬之原因究係告訴
    人出借予丙○○的借款抑或告訴人委託被告代為向丙○○交
    換同面額支票而支付予被告之報酬乙節亦前後說詞南轅北轍
    歧異甚大，均不足採信。從而，被告自告訴人處受領10萬元
    ，有為自己不法所有之意圖，已昭然若揭。
(五)、雖被告另辯稱：本件係因案發前甲○○曾向銀行抵押借款，
    遭法院查封拍賣房屋（門牌號碼：臺北縣新莊市○○路270
    巷7 弄13號3 樓），甲○○為免房屋遭拍賣，遂叫被告進住
    上開房屋，並通謀書立不實之租賃契約（租期自87年7 月15
    日起至99年7 月14日止），佯裝成甲○○出租房屋予被告，
    以阻止法院拍賣點；又甲○○因不甘房屋遭法院拍賣，遂製
    作假債權憑證交給被告，囑咐被告於法院拍賣該房屋後，以
    債權人身分參與分配，藉以獲取不當利益以彌補損失，嗣因
    被告因案入獄，甲○○次要求被告交還上述憑證，但被告未
    獲交保，故無法返還，致甲○○不悅，甲○○唯恐被告持上
    述憑證作為向他要索金錢之證據，故先發制人，誣指被告偽
    造有價證券以為反制云云，並提出字條、借據、房屋租賃契
    約書等物以為佐證。然查，被告所提出字條（即被證三）之
    內容為：「本人甲○○因收取乙○○租賃新莊市○○路270
    巷7 弄13號3 之押金新台幣貳佰伍拾萬元正因怕孩子知道，
    所以再拜託黃先生另寫一張假的未付押金證明純要取信兒子
    之用途」、「甲方甲○○、乙方乙○○」等字（見本院卷一
    第96頁），又被告所提出之借據（即被證四）內容係指摘告
    訴人有向被告借款160 萬元等字（參本院卷一第97頁），但
    上開字條及借據上之「甲○○」簽名與告訴人甲○○本人的
    簽名特徵亦不相符，亦有前揭中央警察大學鑑定書1 份存卷
    可稽，是以，上開字據的真實性已令人質疑。而縱使告訴人
    與被告間虛捏債權乙事屬實，此亦無足證明告訴人有誣指被
    告偽造系爭支票之情，蓋因倘若告訴人誣指被告偽造系爭支
    票，則其不僅無法達到被告所謂交還上述虛偽憑證的目的，
    反易觸怒被告與之交惡，而無濟於事，告訴人斷無基此緣故
    ，而故意偽造系爭支票致使自己罹於偽造有價證券罪之重刑
    之理，被告此部分所辯顯係牽強附會，與事理邏輯相違背，
    無可採信。
(六)、被告辯護人另為被告辯護稱：依據告訴人指稱系爭支票係被
    告模仿另一紙票號為QA0000000 號支票字跡所偽造之支票，
    然而，證人丙○○證稱：該紙票號為QA0000000 號支票，係
    支票發票人高建福於案發前所簽發交給告訴人，再由告訴人
    轉交給丙○○，作為丙○○幫助告訴人處理債務糾紛之報酬
    ，該支票由高建福當場簽發完成，直接交給甲○○，甲○○
    則在回家的路上直接交給丙○○，被告當時雖有在場，但沒
    有經手，亦無機會碰觸該張支票，且當時甲○○有影印該張
    支票，影本亦係由甲○○保管，並未交給被告等情，則被告
    既未接觸過上開QA0000000 號支票，則其要如何模仿該張支
    票以偽造同面額、同發票日之系爭支票等語置辯。然查，被
    告並不否認有與丙○○一起陪同告訴人向高建福催討債務乙
    事，且證人丙○○於本院審理時除為上開證述外，其尚證稱
    ：伊與被告有陪同告訴人至高建福處，一起幫忙處理不動產
    買賣糾紛，被告從頭到尾都在場，有看到交票的過程，也知
    到高建福所交付支票的票面金額等語，從而，被告自不難於
    在場當時予以一窺探得知高建福本人所簽發的上開支票的票
    載發票日及票面金額為何，其並非一定要親手碰觸過該張支
    票才能得悉上情，由此適足證被告在系爭支票上記載有關發
    票人、發票日及票面金額部分，會與上開QA0000000 號支票
    相同，係屬可能。況觀諸卷附系爭支票與上開QA0000000 號
    支票影本即可知（詳見89年度偵字第5086號偵查卷第15頁）
    ，二者就有關付款銀行、支票票號、帳號均不相同，且系爭
    支票上發票人「高建福」印文的字體為楷書，而QA0000000
    號支票發票人「高建福」印文的字體則為隸書，由此適足證
    被告因為未實際管領持有過上開QA0000000 號支票正本或影
    本，以致無法完全一一仿效該紙支票之全部內容並摸擬相同
    字體以製作成系爭支票，此益徵被告係因在場得知高建福簽
    發上開支票已轉交給丙○○乙事，即趁機持系爭支票以魚目
    混珠矇騙告訴人以詐得10萬元無誤。
(七)、綜上所述，參互印證，足認系爭支票確係被告所偽造持以詐
    騙告訴人。本案事證已甚明確，被告犯行堪以認定。
三、刑法修正後本案法律適用之說明：
    按法律變更之比較適用，比較時應就罪刑有關之共犯、未遂
    犯、想像競合犯、牽連犯、連續犯、結合犯，以及累犯加重
    、自首減輕暨其他法定加減（如身分加減）與加減例等一切
    情形，綜其全部罪刑之結果而為比較；且就比較之結果，須
    為整體之適用，不能割裂分別適用各該有利於行為人之法律
    ，此即法律變更之比較適用所應遵守之「罪刑綜合比較原則
    」及「擇用整體性原則」（參照最高法院24年上字第4634號
    判例、同院27年上字第2615號判例，及最高法院95年第八次
    刑事庭會議決議）。刑法第33條、第47條、第55條等規定均
    業經修正，於94年2 月2 日經總統公布，並自95年7 月1 日
    起施行（以下簡稱新刑法，修正前刑法簡稱舊刑法），茲說
    明本案新舊刑法適用情形如下：
  (一)關於罰金刑，刑法分則編各罪所定罰金刑之貨幣單位原為銀
    元，舊刑法第33條第5 款規定：「罰金：1 元（銀元）以上
    。」，而依罰金罰鍰提高標準條例規定，就72年6 月26日前
    修正之刑法部分條文罰金數額提高2 至10倍，其後修正者則
    不提高倍數，並依現行法規所定貨幣單位折算新臺幣條例規
    定，以銀元1 元折算新臺幣3 元。而新刑法第33條第5 款規
    定：「罰金：新臺幣1000元以上，以百元計算之。」，新刑
    法第33條第5 款所定罰金貨幣單位經修正為新臺幣後，刑法
    分則各罪所定罰金刑之貨幣單位亦應配合修正為新臺幣，為
    使刑法分則編各罪所定罰金之最高數額與刑法修正前趨於一
    致，乃增訂刑法施行法第1 條之1 ：「中華民國94年1 月7
    日刑法修正施行後，刑法分則編所定罰金之貨幣單位為新臺
    幣。94年1 月7 日刑法修正時，刑法分則編未修正之條文定
    有罰金者，自94年1 月7 日刑法修正施行後，就其所定數額
    提高為30倍。但72年6 月26日至94年1 月7 日新增或修正之
    條文，就其所定數額提高為3 倍。」。從而，刑法分則編各
    罪所定罰金刑之最高數額，於上開規定修正後並無不同，惟
    新刑法第33條第5 款所定罰金刑最低數額，較之修正前提高
    ，自以舊刑法第33條第5 款規定有利於被告。
  (二)新刑法第47條第1 項規定「受『徒刑』之執行完畢，或一部
    之執行而赦免後，五年以內『故意』再犯有期徒刑以上之罪
    者，為累犯，加重本刑至二分之一。」，與舊刑法第47條規
    定「受有期徒刑之執行完畢，或受無期徒刑或有期徒刑一部
    之執行而赦免後，五年以內再犯有期徒刑以上之罪者，為累
    犯，加重本刑至二分之一。」不同，而本案被告再犯本罪既
    係出於故意，無論依修正前後刑法第47條之規定均構成累犯
    。
  (三)被告行為後，刑法第55條牽連犯之規定，業於94年2 月2日
    修正公布刪除，並於95年7 月1 日施行，則被告之前揭犯行
    ，因行為後新法業已刪除牽連犯之規定，此刪除雖非屬犯罪
    構成要件之變更，但顯已影響行為人刑罰之法律效果，自屬
    法律有變更，而依新刑法既已刪除牽連犯之規定，則所犯上
    述數行為依數罪併罰之規定分論併罰，則依刑法第2 條第1
    項規定之「從舊從輕」原則，比較新、舊法結果，適用被告
    之行為時法律即舊刑法論以牽連犯，從一重罪處斷，較有利
    於被告。
  (四)經綜合前述各項罪刑法律變更，整體為「從舊從輕」之比較
    結果，應一體適用被告行為時即舊刑法之規定，較有利於被
    告，合先敘明。
四、按支票為有價證券；又支票背書，在票據法上係表示對支票
    負擔保責任之意思，為法律規定之文書。核被告意圖供行使
    之用，而偽造系爭支票，及偽造系爭支票之背書持以行使之
    行為，足以生損害於他人，其所為係犯刑法第201 條第1項
    之偽造之有價證券罪、第216 條、第210 條之行使偽造私文
    書罪。被告利用不知情的刻印業者偽造「高建福」印章1枚
    ，為間接正犯。被告偽造「高建福」之印章及在支票上偽造
    「高建福」之印文均為其偽造有價證券犯行之階段行為，其
    行使偽造有價券之低度行為應為偽造之高度行為所吸收；又
    其偽造「劉進誠」署押之行為屬偽造私文書之階段行為，其
    偽造私文書之低度行為亦為行使之高度行為所吸收，均不復
    另論。又被告行使偽造有價證券，當然包含詐欺性質，亦不
    另論詐欺取財罪。故起訴書認被告係另犯刑法第217 條第1
    項之偽造印文、署押罪嫌（業經公訴人蒞庭時起稱減縮更正
    此部分法條），及同法第339 條第1 項之詐欺取財罪嫌，容
    有未洽。而偽造支票既係意圖供行使之用，而在支票背面偽
    造背書，無非便於支票之行使，其間自有方法結果之牽連關
    係，依舊刑法第55條規定，為牽連犯，應從一重之偽造有價
    證券罪處斷，起訴書漏未論就被告行使偽造私文書部分起訴
    ，惟本院認為該部分與已起訴部分有牽連犯之裁判上一罪關
    係，為起訴效力所及，本院自得一併予以審理。查被告前於
    82年間，因偽造有價證券及違反槍砲彈藥刀械管制條例案件
    ，經臺灣桃園地方法院以81年度易字第2216號各判處有期徒
    刑5 年、10月，並定應執行有期徒刑5 年8 月確定，於83年
    12月13日假釋出獄，旋於84年間因竊盜案件，經臺灣高等法
    院判處有期徒刑5 月確定，並於84年7 月20日執行完畢，前
    開假釋經撤銷後，於85年9 月5 日入監執行殘刑，於87 年7
    月6 日縮短刑期假釋出監，付保護管束，並於88年6 月23日
    保護管束期滿執行完畢，有臺灣高等法院被告前案紀錄表在
    卷可稽，被告於五年內再犯有期徒刑以上之本罪，應依累犯
    之規定加重其刑。爰審酌被告有上述前科，素行不佳、其犯
    罪之動機、目的、手段及所造成危害、所得利益為10萬元、
    犯罪後矢口否認犯行毫無悔意之態度等一切情狀，量處如主
    文所示之刑，以資懲儆。又上開偽造之支票，雖已由被告交
    付予告訴人收執，惟不問屬於犯人與否，應依刑法第205 條
    規定宣告沒收；又系爭支票背面偽造之「劉進誠」署押1 枚
    ，不問屬於犯人與否，併依刑法第219 條規定宣告沒收。至
    於偽造之「高建福」印章1 枚，並未扣案，復查無極積證據
    證明該枚印章尚未滅失，自無從併予諭知沒收。
據上論斷，應依刑事訴訟法第299 條第1 項前段，刑法第2 條第
1 項前段、刑法第201 條第1 項、第216 條、第210 條、修正前
刑法第55條、第47條、刑法第205 條、第218 條，罰金罰鍰提高
標準條例第1 條前段，判決如主文。
案經檢察官鄧媛到庭執行職務。
中    華    民    國    95    年    9     月    29    日
                  刑事第十二庭  審判長法  官
                                      法  官
                                      法  官
以上正本證明與原本無異
如不服本判決應於送達後10日內向本院提出上訴狀
                                      書記官  廖貞音
中    華    民    國    95    年    9     月    29    日
附錄本案論罪科刑法條全文：
刑法第201條第1項：
意圖供行使之用，而偽造、變造公債票、公司股票或其他有價證
券者，處三年以上十年以下有期徒刑，得併科三千元以下罰金。
刑法第210條：
偽造、變造私文書，足以生損害於公眾或他人者，處五年以下有
期徒刑。
刑法第216條：
行使第210 條至第215 條之文書者，依偽造、變造文書或登載不
實事項或使登載不實事項之規定處斷。


司法院資訊處製作；財團法人民間司法改革基金會備份。
